臺灣臺北地方法院刑事判決　　　　　　　100年度訴字第444號
公　訴　人　臺灣臺北地方法院檢察署檢察官
被　　　告　孟家銘
被　　　告　吳逸凱
上列被告因妨害自由案件，經檢察官提起公訴（100年度偵字第5
580號），本院判決如下：
    主  文
孟家銘以強暴妨害人行使權利，累犯，處有期徒刑肆月，如易科
罰金，以新臺幣壹仟元折算壹日。扣案之瓦斯槍壹枝（含塑膠子
彈拾顆）沒收。
吳逸凱以強暴妨害人行使權利，處有期徒刑參月，如易科罰金，
以新臺幣壹仟元折算壹日。扣案之瓦斯槍壹枝（含塑膠子彈拾顆
）沒收。
    事  實
一、孟家銘前於97年間因犯恐嚇及重利罪，經臺灣士林地方法院
    於98年4月13日以98年度易字第65號分別判處有期徒刑3月、
    4月確定。又於98年間因違反槍砲彈藥刀械管制條例案件，
    經本院於98年10月1日以98年度簡字第1607號判處有期徒刑3
    月確定。上開各罪，嗣經合併定應執行有期徒刑9月，入監
    執行後，於99年1月11日易科罰金執行完畢。竟仍不知悔改
    ，其於100年2月25日16時30分許，駕駛車牌號碼6018-VC號
    自小客車搭載吳逸凱及真實姓名年籍均不詳綽號「小漢」之
    成年男子等人，行經臺北市中正區○○○路火車站南側公車
    站牌前，與宗孝熙所駕駛車牌號碼471-FN號之公車發生擦撞
    ，宗孝熙下車察看車損時，孟家銘、吳逸凱及「小漢」等人
    竟共同基於以強暴妨害人行使權利之犯意聯絡，由孟家銘徒
    手勾拉宗孝熙之脖子，強將宗孝熙往後拖行至二車之撞擊點
    察看車損，並與「小漢」聯手毆打宗孝熙（傷害部分未據告
    訴），吳逸凱則同時自車上取來其所有之無殺傷力之瓦斯槍
    1 枝（含塑膠子彈10顆），對宗孝熙稱:「幹你娘，車子你
    要怎麼給我處理」等語（妨害名譽部分未據告訴），並出手
    毆打宗孝熙（傷害部分未據告訴），且為免宗孝熙駕車離開
    ，吳逸凱上車取下公車鑰匙，以此強暴之方式妨害宗孝熙自
    由離去之權利。嗣孟家銘及「小漢」與宗孝熙上公車查看證
    件時，宗孝熙趁隙逃脫呼救，經警到場處理，始查悉上情。
二、案經宗孝熙訴由臺北市政府警察局中正第一分局報告臺灣臺
    北地方法院檢察署檢察官偵查起訴。
    理  由
壹、程序事項：
    本件被告孟家銘、吳逸凱所犯係死刑、無期徒刑、最輕本刑
    為3年以上有期徒刑以外之罪，其於準備程序中就被訴事實
    為有罪之陳述，經法官告知簡式審判程序之旨，並聽取公訴
    人、被告之意見後，經本院合議庭裁定由受命法官獨任進行
    簡式審判程序。
貳、實體事項：
一、上揭犯罪事實，業據被告孟家銘、吳逸凱二人迭於警詢、偵
    查及本院審理時坦承不諱，並據證人即告訴人宗孝熙於警詢
    、偵查時作證在案（參偵卷第14-15、16頁），且有瓦斯槍
    （含塑膠子單10顆）1枝扣案可資佐證。足認被告二人前開
    各自出於任意性之自白，核與事實相符，而可採信。從而，
    本件被告二人之犯行，均事證明確，洵堪認定，應依法論科
    。
二、核被告二人所為，均係犯刑法第304條第1項之以強暴妨害人
    行使權利罪。被告二人與真實姓名年籍均不詳綽號「小漢」
    之成年男子間，有犯意之聯絡及行為之分擔，均為共同正犯
    。公訴意旨雖認被告二人所為係犯刑法第302條剝奪他人行
    動自由罪嫌云云。惟行為人以使人行無義務之事或妨害人行
    使權利為目的，而其強暴、脅迫已達於剝奪人行動自由之程
    度者，固只成立刑法第302條第1項之剝奪他人行動自由罪，
    然苟行為人之施強暴、脅迫尚未達於剝奪他人行動自由之程
    度者，即難論以該條之罪（最高法院89年度台上字第51號判
    決意旨參照）。且按刑法第302條之妨害自由罪，既係以私
    行拘禁為其非法剝奪人行動自由之例示，則本罪在性質上，
    其行為自須持續相當之時間，始足當之，倘若其目的在使人
    行無義務之事，僅有瞬間之拘束，則屬同法第304條之範圍
    ，不構成上開剝奪行動自由罪（最高法院75年度台上字第68
    57號判決意旨參照）。經查，本案被告孟家銘等人強拉告訴
    人至公車後方查看車損後即鬆手，另被告吳逸凱為避免告訴
    人乘隙離開，而上公車取下公車鑰匙之時間亦約只有2分鐘
    ，業據被告吳逸凱於偵查中供明在案，是其等妨害告訴人行
    動自由之行為時間尚短，實難認已持續相當之時間，則參酌
    上揭判決意旨，被告等之上開行為應係成立刑法第304條第1
    項之以強暴妨害人行使權利，而非同法第302條第1項之剝奪
    他人行動自由罪，公訴意旨認被告該部分犯行應論以剝奪他
    人行動自由罪，尚有未洽，惟其起訴之基本社會事實同一，
    本院自仍應予以審理，並變更其起訴法條，附此敘明。被告
    孟家銘前於97年間因犯恐嚇及重利罪，經臺灣士林地方法院
    於98年4月13日以98年度易字第65號分別判處有期徒刑3月、
    4月確定。又於98年間因違反槍砲彈藥刀械管制條例案件，
    經本院於98年10月1日以98年度簡字第1607號判處有期徒刑3
    月確定。上開各罪，嗣經合併定應執行有期徒刑9月，入監
    執行後，於99年1月11日易科罰金執行完畢，此有臺灣高等
    法院被告前案紀錄表在卷可稽。被告孟家銘於受前開有期徒
    刑之刑完畢後，5年內故意再犯本件有期徒刑以上之罪，應
    依刑法第47條第1項規定論以累犯，並加重其刑。爰審酌被
    告二人僅因告訴人一時駕車不慎，而與其等所駕自小客車發
    生車禍受損，不思以正常手段處理，而與小漢聯手以上開手
    段妨害告訴人行使權利之犯罪動機、目的、手段及結果，其
    二人恃其等具有人數優勢，恃強欺弱，惡性非輕，惟念其二
    人犯後已坦承犯行，另告訴人於偵查中亦已表明不再追究之
    意等一切情狀，分別量處如主文所示之刑，並均諭知易科罰
    金之折算標準。扣案之瓦斯槍1枝（含塑膠子彈10顆），係
    被告吳逸凱所有，供本件犯罪所用之物，業據被告吳逸凱供
    明在案，基於共犯連帶沒收之原則，爰均併依刑法第38條第
    1項第2款規定宣告沒收。
據上論斷，應依刑事訴訟法第273條之1第1項、第299條第1項前
段、第300條，刑法第28條、第304條第1項、第47條第1項、第41
條第1項前段、第38條第1項第2款，刑法施行法第1條之1，判決
如主文。
本案經檢察官劉俊良到庭執行職務
中    華    民    國   100    年    5     月    27    日
                  刑事第二十庭  法  官  李桂英
以上正本證明與原本無異。
如不服本判決應於收受送達後10日內向本院提出上訴書狀，並應
敘述具體理由；其未敘述上訴理由者，應於上訴期間屆滿後20日
內向本院補提理由書（均須按他造當事人之人數附繕）「切勿逕
送上級法院」。
                                書記官  黃勤涵
中    華    民    國   100    年    5     月    27    日
附錄本案論罪科刑法條全文
中華民國刑法第304條第1項:
以強暴、脅迫使人行無義務之事或妨害人行使權利者，處 3 年
以下有期徒刑、拘役或 3 百元以下罰金。